【裁判字號】    89,易,336
【裁判日期】    890713
【裁判案由】    違反能源管理法等
【裁判全文】
臺灣屏東地方法院刑事判決                          八十九年度易字第三三六號
    公  訴  人  臺灣屏東地方法院檢察署檢察官
    被      告  乙○○
右列被告因贓物案件，經檢察官聲請簡易判決處刑（八十九年度偵字第九○號），本
院潮州簡易庭因認不宜以簡易判決處刑，而移由刑事庭改依通常程序審理，本院判決
如左：
    主  文
乙○○未經許可而經營中央主管機關指定之能源產品之銷售業務，處有期徒刑月，
如易科罰金以佰元折算壹日。
扣案之漁船用柴油壹仟肆佰公升沒收。
    事  實
一、乙○○於民國八十二年間曾犯有能源管理法案件，經處有期徒刑二月、如易科罰
    金以三百元折算一日確定（不構成累犯）。詎猶不知悔改，明知漁船用柴油係中
    央主管機關指定之能源產品，非經中央主管機關之許可，不得銷售。竟基於經營
    柴油銷售業務之犯意，自民國八十八年十二月初起，至同年月二十二日止，在屏
    東縣東港鎮內，向年籍、姓名不詳綽號「龍仔」之成年男子，以每公升新台幣（
    下同）七元之價格購得漁船用柴油，再以每公升七點五元，於高雄市楠梓區○○
    ○路橋下附近銷售予不特定人共計兩次。嗣於同年月二十二日十八時三十分許，
    在屏東縣東港鎮○○里○○路旁，駕駛保益來交通公司（以下稱保益來公司）所
    有之車牌號碼ＨＶ─二四五號大貨車，進行將購得之柴油裝入前揭大貨車油槽內
    時，為警當場查獲，並扣得漁船用柴油一千四百公升。
二、案經屏東縣警察局東港分局報告臺灣屏東地方法院檢察署檢察官偵查聲請簡易判
    決處刑，本院認為不宜以簡易判決處刑，改依通常程序審理。
    理  由
一、本案經檢察官聲請以簡易判決處刑，本院潮州簡易庭認為有刑事訴訟法第四百五
    十一條之一第四項但書第一款之情事，不宜以簡易判決處刑，爰移由刑事庭改依
    通常程序審理，合先敘明。
二、訊據被告乙○○於警、偵訊中及本院調查時，固供承有於前揭時、地銷售漁船用
    柴油二次之事實，惟於本院審理時則否認前揭犯行，辯稱：並無銷售兩次之事實
    ，於被查獲時當時僅才買入柴油尚未售出即被查獲，應無違法云云。經查，右揭
    被告曾銷售兩次之事實，業據被告於警、偵訊中及本院調查時供述屬實，復經本
    院於調查時當庭播放被告警訊中供述之錄音帶，被告並不否認錄音帶係於自由意
    識下所陳述，且經證人甲○○即屏東縣警察局東港分局警員到庭結證確係被告於
    自由意識下陳述無誤，是被告於本院審理時翻異前詞否認犯行，顯係卸責之詞不
    足採信。此外復有經警查獲時當場扣得漁船用柴油一千四百公升之責付書保管條
    一紙附卷可資佐證；又扣案之柴油確屬漁船用柴油之事實，業據經濟部取締違法
    經營油品會報執行小組高雄執行分組，委託中國石油股份有限公司煉製研究所燃
    料檢測實驗室檢驗明確，有該所八十九年二月二十四日高處（八九）高執字第八
    九○二○五三一號函、及八十九年四月二十五日高處（八九）高執字第八九○四
    ○二九四號函各一紙附卷可參。事證明確，被告未經許可而經營中央主管機關指
    定之能源產品之銷售業務犯行，洵堪認定，應予依法論科。
三、核被告乙○○所為，係犯能源管理法第二十條之一未經許可而經營中央主管機關
    指定之能源產品之銷售業務罪。爰審酌被告於八十二年間曾犯有能源管理法案件
    ，經處有期徒刑二月、如易科罰金以三百元折算一日確定（不構成累犯），詎猶
    不知悔改再犯本案，惟係因年近六十歲謀職不易，家庭金活困難始再犯罪，且犯
    後頗有悔意，犯罪所得非巨等一切情狀，量處如主文所示之刑，並諭知易科罰金
    折算之標準，以示儆懲。扣案之漁船用柴油一千四百公升，爰併依同法條之規定
    ，宣告沒收。
四、公訴意旨另以：被告明知上開漁船用柴油係不肖漁民填具虛偽「補充漁船油申請
    書」，表示該專供漁民使用之柴油已用罄，須補充申購後，以每公升四點一元之
    補助價格向中油公司詐購得來之油品，為贓物，仍基於故買贓物之牽連犯意，向
    年籍、姓名不詳綽號「龍仔」之成年男子購買，因認被告另涉有刑法第三百四十
    九條第二項之故買贓物罪嫌。訊據被告堅詞否認涉有故買贓物犯行，辯稱：不知
    綽號「龍仔」之男子油品如何來的等語。經查，並無直接證據足資證明扣案漁船
    用柴油確係漁民向中油公司詐購得來，如屬漁民走私輸入或係地下油行自行提煉
    時即非屬贓物；且衡以違法販賣油品者未據實告知購買者油品來源，應係常情，
    是被告辯稱不知油品係屬贓物等語，尚屬可信而非係狡詞卸責之詞；此外，復查
    無積極證據足堪認定被告確涉有故買贓物犯行，本應為無罪之諭知，惟公訴人認
    此部分如成立犯罪，即與前開論罪科刑部分有牽連犯之裁判上一罪關係，爰不另
    為無罪之諭知，公訴意旨容有誤會，併此敘明。
據上論斷，應依刑事訴訟法第第二百九十九條第一項前段、第四百五十二條，能源管
管理法第二十條之一，刑法第十一條、第四十一條，罰金罰鍰提高標準條例第二條，
判決如主文。
本案經檢察官許英輝到庭執行職務。
中      華      民      國      八十九      年    七    月      十三    日
          臺灣屏東地方法院刑事第二庭
                                          審判長  法  官  吳永宋
                                                  法  官  夏金郎
                                                  法  官  柯盛益
右正本證明與原本無異。
對於本判決如有不服應於收受送達後十日內向本院提出上訴書狀上訴於台灣高等法院
高雄分院並按他造當事人之人數附具繕本。
                                                  書記官   張福山
中      華      民      國      八十九      年    七    月      十三    日
附錄本判決論罪科刑法條全文
能源管理法第二十條之一：
未經許可而經營中央主管機關指定之能源產品之輸入、輸出、生產、銷售業務者，處
一年以下有期徒刑、拘役或科或併科新臺幣三十萬元以下罰金，並得沒收其輸入、輸
出、生產、銷售之產品。


司法院資訊處製作；財團法人民間司法改革基金會備份。
